臺灣桃園地方法院刑事判決　　　　　　　　　　　　　　九十三年度訴字第七七號
　　公　訴　人　臺灣桃園地方法院檢察署檢察官
　　被　　　告　丙○
右列被告因業務侵占等案件，經檢察官提起公訴（九十二年度偵緝字第六七一號），
本院判決如左：
    主  文
丙○連續意圖為自己不法之所有，而侵占對於業務上所持有之物，處有期徒刑拾月。
未扣案之貨款簽收單上偽簽之「乙○○」署名壹枚沒收。
    事  實
一、丙○於民國九十一年四月間，利用受僱於甲○○○寓大廈管理維護股份有限公司
    （下稱甲○○○司）派駐位於桃園縣平鎮市○○○街九號之美麗星城住戶管理委
    員會（下稱美麗星城管委會）總幹事，負責收取住戶管理費、車位租金及為該管
    委會收付廠商貨款事務，為從事業務之人，基於意圖為自己不法所有之概括犯意
    ，自九十年六月至九十一年七月間，利用其任職總幹事期間執行業務之機會，連
    續將所收取之前開社區住戶管理費新台幣（下同）二十二萬五千二百元、停車位
    租金三十二萬二千五百元（起訴書誤植為三十三萬一千五百元）及該社區欲支付
    廠商之貨款七萬六千六百元，共六十二萬四千三百元侵占入己；另丙○為侵占前
    開一筆昇原企業社貨款，遂於九十一年六月十一日，偽造美麗星城管委會主任委
    員乙○○名義之貨款簽收單一紙，足以生損害於乙○○及美麗星城管理委員會。
二、案經甲○○○司告發由臺灣桃園地方法院檢察署檢察官偵查後起訴。
    理  由
一、訊據被告丙○矢口否認上開犯行，辯稱：伊並無侵占，社區住戶管理費及車位租
    金，可能因為伊作業疏失，故有部分未繳回，而應支付與廠商之貨款亦已支付與
    社區管委會主委乙○○等語。經查：
  (一)被告係於九十一年四月間，受僱於告發人甲○○○司派駐位於桃園縣平鎮市○○○街九號之美麗星城管委會總幹事，為從事業務之人，其因本件事故中途離職，
    並於九十一年六月二十日被甲○○○司解僱，業經被告坦承，並有告發人甲○○○司之指訴、證人丁○○、美麗星城管委會主委乙○○之證述可資佐證。
  (二)侵占部分：前開事實業經告發人之指訴、證人丁○○在檢察官偵查中指述綦詳，
    並提出被告所侵占款項計算表（合計六十二萬四千三百元）在卷可參；
    (1)就管理費二十二萬五千二百元：其中十萬八千六百元，業經被告與告訴人公司
      結算核對無訛，被告於偵訊及本院審理中亦坦承此部分侵占金額，並有管委會
      已蓋章未繳回明細表一件在卷足憑。餘管理費十一萬六千六百元，其中使用甲○○○司制式收據金額共三萬五千六百元，為管委會自行察訪無制式收據之金
      額共六萬四千八百元，被告自購收據金額一萬六千二百元，有告訴人管理費預
      收款未入帳明細表一件、甲○○○司制式收據二件、被告自購免用發票收據一
      件、住戶徐新松出具保證書一件，及證人乙○○、徐新松在本院之證述可稽，
      以上金額與卷內證物資料核屬相符。
    (2)停車位租金三十二萬二千五百元：其中住戶填寫切結書及證明書金額十五萬四
      千五百元（卷附切結書及證明書共十一紙，並無住戶張進昌之切結書，自應扣
      除此九千元部分）有公有車位出租預收款未入帳明細一件、切結書十紙及證明
      書一紙可稽；被告以契約書所簽收金額共六萬六千元，有廖興南等五人停車位
      租約書五件可憑；押金三千元，有載明以押金抵二個月租金之停車位租約書一
      件可稽；被告自購免用發票收據金額七千五百元，有被告自購收據四件足憑；
      另管委會自行訪查紀錄無單據金額共九萬一千五百元，而據證人乙○○到庭證
      稱：車位租金部分，承租人有繳錢有拿到牌子，載明起訖日期，貼在車上，而
      且住戶有繳租後核發的牌子作憑據等語（本院卷四六頁參照），顯示被告確已
      收取此部分車位租金，卻未繳回甲○○○司登帳之事實，洵堪採信。
    (3)廠商應付貨款七萬六千六百元部分，有貨款簽收單、發票、轉帳傳票各一件、
      出貨單二件、被告自購收據一件及估價單二件等在卷可稽；被告於偵查中已坦
      承：其中有筆三萬三千元之工程款，已向甲○○○司請款出來，不用與管委會
      主委對質說明，並自願理賠等語（偵卷第二七、二八頁參照）在卷可稽；而證
      人即該筆工程款承作人昇原企業社負責人周金英到庭證稱：於九十一年六月間
      ，與美麗星城管委會沒有正式契約書，但陸續有作一些社區工程，有承包地下
      室水溝導水板ＳＵＳ固定框工程，工程款三萬三千元尚未收到，是向被告請款
      的等語（本院卷第七二、七三頁參照），亦堪以佐證。
  (三)偽造文書部分：有該偽造「乙○○」簽名之貨款簽收單一紙在卷可稽，且經本院
    命被告當庭書寫「乙○○」七次，將其與該貨款簽收單之「乙○○」簽名比對（
    偵一八四三九號卷第四頁、本院卷五一頁參照），其字跡雖已間隔近三年，二者
    就「施」字之「方」、「撇」部，有特殊之轉折；就「美」字之「羊」部，突出
    二點下筆運法；以及「雲」字之「雨」部右上方轉折，「云」部則連續彎曲草書
    一筆喝成等情觀之，在筆跡、勾勒、運勢及力道上，仍大致吻合，而與證人乙○○本人在偵訊及本院訊問時之簽名明顯不同；另社區管委會主委乙○○在偵查中
    證述：社區請款方式，係由總幹事先填申請單，蓋完各個委員印章，並且寫完取
    款單，再將取款單及申請單交由總幹事，再交回甲○○○司，如果有需要匯款，
    由公司會計匯款，若是現金，再由總幹事交由需要現金的人，而伊從未經手廠商
    貨款，並未在前開貨款簽收單上簽名，上面「乙○○」三字並非伊所簽，且工程
    款雖由管委會發包，但工程款是不經管委會各個委員的手等語，並提出該管委會
    請款申請單及匯款人為「美麗星城住戶管理委員會」銀行電匯單各一紙供審查（
    偵卷四一頁參照）；且經本院提示貨款簽收單，證人周金英證稱：是伊公司的發
    票，但上面沒有伊的名字，伊是向被告請款的，但尚未領到款項等語（本院卷第
    七三頁參照），對照以觀，印證相符。是該紙貨款簽收單上「乙○○」簽名，應
    為被告所偽造，已臻明確。
  (四)再者，被告在偵查中先則辯稱管理費、車位租金，均已移交管委會，而應付廠商
    貨款則已支付廠商；昇原企業社應付貨款已經請款後交與管委會主委乙○○；該
    張貨款簽收單上面「乙○○」三字，並非伊偽造；管委會事後以切結書、保證書
    代替原始制式收據云云；惟查：(1)被告於通緝到案時已改稱：伊承認確實有些錢
    未繳回等語；更於本院審理時坦承管理費短差十萬八千六百元等語，與前開答辯
    前後已有矛盾；且該筆款項業由告發人先賠償美麗星城管委會，並由被告應領薪
    資中扣抵約三萬元一節，業經證人丁○○證實，被告亦坦承其事，故被告所辯未
    侵占云云，已無可採。其雖否認侵占犯行，卻又應允願意賠償所有前開有單據部
    分之管理費款項，此舉顯與社會常理有違。(2)「美麗星城」管委會已將該社區所
    有財務、收付、管理、登帳及報表等事宜，完全委由告發人處理，如有請領工程
    款，應由該管委會完成有關核章手續後，始由告發人公司會計匯款與廠商，或由
    廠商至公司領款才是，並非由主委乙○○個人交付現款與廠商，有告發人出具社
    區財務流程表與證人丁○○之證述，可資佐證；且證人周金英證實確係向被告辦
    理請款手續、請款單係交予被告無誤，周金英所營昇原企業社未收到該筆工程款
    項三萬三千元。況，該張貨款簽收單上面「乙○○」三字，並非乙○○親簽。
    (3)若甲○○○司請款後再將該筆貨款交回管委會，並由證人乙○○簽收，顯然與
    該管委會委請甲○○○司為該社區管理事務之本旨不符；若被告請款後係將款項
    轉交主委乙○○個人者，何以未見被告通知證人周金英向乙○○請款，而周金英
    亦證實係向被告本人請款，並非向乙○○請款，事證已明。(4)再「美麗星城」管
    委會事後以切結書、保證書代替原始制式收據，已據證人乙○○、徐新松證稱：
    係因繳費後一段時日，制式收據已無保留，且管委會另有一本大帳冊，繳費後即
    有登記，且曾發現有一個月被告沒有登帳，查問後有補登，該社區如果沒有繳管
    理費，會管制上下樓電梯及公佈姓名；而該社區另有要求被告，如住戶已繳管理
    費，要在該本大帳冊上蓋章，被告離職後已將該大本帳冊帶走，致管委會無法查
    核等語在卷足參（本院卷第七十、七一頁參照），被告對其二人上開證述亦表示
    沒有意見，告發意旨及該管委會所述，與一般社區管理實務尚無矛盾；另參酌被
    告於受告發後，屢傳不到，經通緝年餘始到案，期間從未主動與該公司及管委會
    說明對帳等情，綜合以觀，是被告所辯，顯係事後卸責之詞，不足採信。
  (五)綜上，本件被告確有侵占、偽造文書行為，事證明確，犯行堪以認定，應予依法
    論科。
二、被告丙○為受僱於甲○○○司派駐於美麗星城管理委員會總幹事，負責收取住戶
    管理費、車位租金及為該管委會收付廠商貨款事務，為從事業務之人。核被告所
    為係犯刑法第三百三十六條第二項之業務侵占罪、第二百十條之偽造文書罪。被
    告貨款簽收單上偽造之「乙○○」署名之行為，為偽造私文書之部分行為，不另
    論罪。被告所犯業務侵占罪，先後多次犯行，時間緊接，觸犯基本犯罪構成要件
    相同之罪名，顯係基於概括犯意反覆為之，依刑法第五十六條，為連續犯，應論
    以一罪，並依法加重其刑。被告所犯上述二罪之間，具有方法、結果之牽連關係
    ，依刑法第五十五條之規定，應從一重之業務侵占罪處斷。爰審酌被告被公司受
    雇任職派駐社區管委會，職司總幹事收取有關費用、租金及代付貨款等事務，竟
    不思忠誠從事，侵占犯行造成被害人之損害非輕，犯後飾詞否認，毫無悔意，於
    偵查中通緝到案，暨其犯罪之動機、目的、手段，犯罪時所受之刺激及其品性、
    生活狀況、智識程度為三軍大學畢業，及犯罪後態度等一切情狀，量處如主文所
    示之刑，以資懲儆。
三、再被告於前開貨款簽收單上偽簽之「乙○○」署名乙枚，依刑法第二百十九條規
    定，不問屬於犯人即被告與否，應諭知沒收之。
四、據上論斷，依刑事訴訟法第二百九十九條第一項前段，刑法第二百十條、第二百
    十六條、第五十六條、第三百三十六條第二項、第五十五條、第二百十九條，罰
    金罰鍰提高標準條例第一條前段，判決如主文。
本案經檢察官胡原龍到庭執行職務。
中      華      民      國      九十三        年    五    月    十一    日
                                 臺灣桃園地方法院刑事第四庭
                                 審判長法  官  陳  世  宗
                                       法  官  蘇  昭  蓉
                                       法  官  李  昆  南
右正本證明與原本無異。
如不服本判決，應於送達後十日內，以書狀敘明理由，向本院提出上訴狀（應附繕本
）。
                                       書記官  郭  中  明
中      華      民      國      九十三        年    五  月    十二    日
附本案論罪科刑法條：
刑法第二百十條（偽造變造私文書罪）：
偽造、變造私文書，足以生損害於公眾或他人者，處五年以下有期徒刑。
第二百十六條（行使偽造變造或登載不實之文書罪）：
行使第二百十條至第二百十五條之文書者，依偽造、變造文書或登載不實事項或使登
載不實事項之規定處斷。
刑法第三百三十六條（侵占罪）：
對於公務上或因公益所持有之物，犯前條第一項之罪者，處一年以上七年
以下有期徒刑，得併科五千元以下罰金。
對於業務上所持有之物，犯前條第一項之罪者，處六月以上五年以下有期
徒刑，得併科三千元以下罰金。
前二項之未遂犯罰之。
